【裁判字號】    88,訴,450
【裁判日期】    890121
【裁判案由】    殺人未遂
【裁判全文】
臺灣雲林地方法院刑事判決                          八十八年度訴字第四五號
    公  訴  人  臺灣雲林地方法院檢察署檢察官
    被      告  丙○○
    指定辯護人  本院公設辯護人  丁○○
右列被告因殺人未遂案件，經檢察官提起公訴（八十八年度偵字第三四九七號），本
院判決如左：
    主  文
丙○○無罪。
    理  由
一、公訴意旨略謂：被告丙○○與告訴人甲○○係分居多年之夫妻，二人於民國（下
    同）八十八年五月二十九日上午十一時三十分許，在雲林縣斗六市○○路一二七
    號前，因細故發生口角，被告竟萌殺人犯意，持水果刀一把追殺告訴人，幸告訴
    人即時逃離，始倖免於難，因認被告涉犯刑法二百七十一條第二項、第一項之殺
    人未遂罪云云。
二、按犯罪事實應依證據認定之，無證據不得推定其犯罪事實，刑事訴訟法第一百五
    十四條定有明文。又告訴人之告訴係以使被告刑事訴追為目的，其陳述是否與事
    實相符，仍應調查其他證據審認，必告訴情節無瑕疵可指，而就其他方面調查。
    ，且與事實相符者，始足據為有罪判決之基礎；另苟積極證據不足證明犯罪事實
    ，被告之抗辯或反證縱屬虛偽，仍不得資為積極證據應予採信之理由，此禁止推
    定罪狀法則，非僅為被告個人訴訟之利益而設，尤重於發見真實，以求國家刑罰
    權之正確行使，故若無可證明被告從事構成要件之積極證據，依其自辯過程蒐求
    、推測其究竟有無構成特定犯罪，應非法之所許，合先敘明。
三、訊據被告固坦承於前揭時、地持右述水果刀之事實，然堅詞否認有殺人犯意，並
    辯稱：被告因其等女兒王淑慧遷戶籍一事，前來上址其住處，被告就坐後，其甫
    持水果刀準備料理家中經營麵攤贈送客人飯後食用之水果，告訴人見狀乃突然跑
    離其右址住處，但遷戶口乙事尚未談妥，故其追向告訴人，要渠談清楚等語。
四、查本件告訴人雖指述不移，且疑似由被告所持水果刀，挫致告訴人所有，停放被
    告前址住處麵攤外，車牌號碼Ｃ三─０二二七號自小貨車擋風玻璃下方右側及角
    處之刀痕，與扣案被告所持水果刀末端處鋸齒狀缺損吻合之事實，亦經承辦檢察
    官勘驗相符在卷，惟查，告訴人於本院中陳云：渠因同意被告將女兒戶籍遷至被
    告住處，而赴被告住處，渠岳父乙○○曾請渠留下用餐，而被告亦請渠在屋內坐
    下，且稱渠同意此事便好等語，足見被告是日對告訴人之態度可稱溫和，顯無製
    造彼此衝突之徵兆。
五、至告訴人另稱：被告認為小孩之戶籍為一事，彼此之爭執屬另事，並於話鋒一完
    後，即走至屋外麵攤持起一把刀，故渠見狀便往外逃跑等語，經本院質之，渠二
    人平日最嚴重之爭執為何？渠表示：渠與被告雖未同居，但僅有口頭爭執，並無
    肢體衝突等語；又本院詢之被告持刀入屋時，有何言語？渠答稱：並未注意；本
    院復詢以：被告入屋與渠由屋內衝出交會時，有何言語或動作？告訴人則稱：渠
    見被告持刀，認為情況不對，即匆忙跑出屋外，被告並未進入屋內，但尾隨而至
    等語；另本院詢之被告在後追逐，有何言語？告訴人則表示被告並未講話；其後
    ，告訴人亦云：被告繞著渠之車輛追逐四、五圈後，渠乃躲入車內，斯時，駕駛
    座旁車門鎖住，另一車門則為上鎖等語，是本院即詢以：被告有無拉扯其車門？
    被告則以「無」答之（均參見本院八十八年十二月十四日訊問筆錄）。綜上足稽
    ，被告果有殺害告訴人之犯意，則其原可利用與被告離屋交會之際，出手為之，
    又倘若被告有堅決之殺意，其豈有於追逐告訴人多時後，放棄開啟告訴人車門之
    機會，不予著手殺告訴人，或轉至告訴人車輛之另一方，開啟該車乘客座旁之車
    門，抑或逕以右揭刀柄或其他物品擊破車窗以攻擊告訴人。進言之，告訴人見被
    告持刀而起被告有殺害自己之疑竇，應認太過，且屬不法侵害之誤想。
六、繼查，告訴人雖嗣後改謂：被告對渠尚有二次類似攻擊事件云云，然無實據堪憑
    ，殊難遽信。反之，被告曾於八十二年五月五日上午某時遭告訴人毆打，致受有
    臉部前額、唇部下巴多處挫擦傷及腰背部挫打傷與瘀腫等傷害，有被告驗傷診斷
    書在卷可佐，且經證人乙○○即被告之父到院證述綦詳（參見本院八十九年一月
    七日訊問筆錄）。被告遭前開毆傷後之相當期間內，猶不燃殺意，竟突於兩造談
    妥子女遷移戶籍後，萌意殺害告訴人，與事理上，自屬有悖。
七、被告雖於八十八年五月二十九日上午十一時二十分許之警訊，坦承：持刀嚇唬告
    訴人，俾將被告逐出門外等語，然尚不足資為被告有殺人犯意或惡害通知之不利
    益認定。本件二造或有爭執，惟遽難以被告前後抗辯有些微未洽，而反推被告係
    已著手殺人犯行，另本院復查無其他事證堪為證明被告有何被訴犯行，資此，本
    件不能證明被告犯罪，依法應為其無罪判決之諭知。
據上論斷，應依刑事訴訟法第三百零一條第一項。
本案經檢察官王淑月到庭執行職務。
中    華    民    國      八十八        年      一    月      二十一    日
                                        臺灣雲林地方法院刑事第二庭
                                            法  官
如不服本判決，應於判決送達後十日內，向本院提出上訴狀。（須附繕本）


司法院資訊處製作；財團法人民間司法改革基金會備份。
